【裁判字號】    89,上易,3823
【裁判日期】    891226
【裁判案由】    贓物
【裁判全文】
臺灣高等法院刑事判決                          八十九年度上易字第三八二三號
    上  訴  人
    即  被  告  乙○○
右上訴人因贓物案件，不服台灣桃園地方法院八十八年度易緝字第一四一號，中華民
國八十九年六月二十六日第一審判決（起訴案號：台灣桃園地方法院檢察署八十六年
度偵字第六二四七號），提起上訴，本院判決如左：
        主  文
原判決撤銷。
乙○○收受贓物，累犯，處有期徒刑參月，如易科罰金以參百元折算壹日。
        事  實
一、乙○○曾違反麻醉藥品管理條例案件，經台灣桃園地方法院於民國八十三年四月
    二十三日判處有期徒刑四月，於八十三年五月二十日確定，同年六月三十日易科
    罰金執行完畢，復再因違反麻醉藥品管理條例案件，經同一法院於八十四年三月
    三十日判處有期徒刑五月，如易科罰金以三百元折算一日，嗣經撤回上訴確定，
    於八十五年二月七日易科罰金執行完畢。猶不悔改，因欲至新竹探望小孩而於八
    十六年四月三日在桃園縣八德市○○里○鄰○○路一一０一號住處，向友人王進
    華借車，王進華即於次日即八十六年四月四日駕駛其於同年三月二十五日下午在
    桃園縣平鎮市○○路所竊得之車號：ＡＪ七六七六號裕隆廠牌自用小客車至乙○
    ○住處，將該車借予乙○○，乙○○明知該車為來歷不明之贓車，仍予以收受，
    繼委請不知情之友人邱郁民駕駛該車載其本人及兒子謝韶瑋與尚在襁褓中女兒，
    一同南下新竹。嗣於八十六年四月四日晚上十一時許，邱郁民駕駛該車行經新竹
    市○○路○段一八○號前，為警查獲，並扣得王進華交予乙○○所使用之自小客
    車鑰匙三把。
二、案經新竹市警察局第一分局報告臺灣新竹地方法院檢察署檢察官呈請台灣高等法
    院檢察署檢察長核轉台灣桃園地方法院檢察署檢察官偵查起訴。
        理  由
一、上訴人即被告（以下簡稱被告）乙○○雖經合法傳喚未到庭應訊，惟其於原審時
    坦承於右述時地與邱郁民同車至新竹為警查獲，並矢口否認收受贓物，辯稱該車
    係向邱郁民借用，由邱郁民直接載伊至新竹，並不知該車係贓車云云。惟查：（
    一）、系爭汽車為甲○○所有之裕隆廠牌自小客車，於八十六年三月二十五日早
    上，在桃園縣平鎮市○○路失竊等情，已據甲○○於警訊中指述甚詳，並有贓物
    領據及車輛竊盜查詢報表各一紙附卷可稽（參台灣新竹地方法院檢察署八十六年
    度偵字第四二八二號偵查卷宗第七頁、第九頁），堪認系爭自用小客車為他人失
    竊之贓物無訛；（二）、被告於警訊及台灣新竹地方法院檢察署檢察官偵訊時均
    稱汽車係向王進華借用，經原審提解王進華到庭應訊時亦結證證稱該車為其所竊
    ，並出借予被告等語（參八十八年度易緝字第一四一號刑事卷宗第一一七頁反面
    、第一一八頁正面），足認被告於原審辯稱該車係向邱郁民借用等語，意在供述
    其無收受贓車之行為，藉此卸責，自無可取；（三）、被告於警訊中經被質問：
    「你向王進華借車有無看行照呢？」，被告答稱：「當時我因心急未注意行照問
    題」等語（參同上偵查卷宗第四頁反面），而其於臺灣新竹地方法院檢察署檢察
    官偵訊中詢及：「你有無和他（王進華）拿行照？有無問他車何來？」，被告答
    稱：「他（王進華）說行照忘了帶，且說車子是他自己的」云云（參同上偵查卷
    宗第十六頁反面）。被告就是否有向王進華索取行照一事，前後供述已不相符，
    顯係臨訟所編之詞，不足採信。而駕駛汽車時應隨身攜帶行車執照、駕駛執照等
    證件，以供路途中隨時接受警方查核，此乃一般成年人之常識，被告自不能諉稱
    不知，是其向王進華借用汽車，欲自桃園縣八德市住處，開往新竹一帶，卻未刻
    意向王進華索取行車執照攜帶於身，已違常情。況被告自承扣案之三把鑰匙，係
    王進華交其使用之鑰匙，經檢察官堪驗結果：一把為「ＦＯＲＤ」廠牌、一把為
    「ＳＵＺＵＫＩ」廠牌、一把為「ＭＯＬＩＨ」廠牌，此有勘驗筆錄一紙存卷可
    參（參台灣桃園地方法院檢察署八十六年度偵字第六二四七號偵查卷宗第二十五
    頁）。該三把鑰匙中無一把與被告所收受之汽車相同品牌，此點與一般汽車廠商
    交予車主使用之鑰匙均標有與車輛同一廠牌之標誌、符號或文字之常情，顯相違
    背。綜上所述，被告於原審所辯，要係卸責之詞，不足採信。被告明知上開車輛
    係來路不明之贓物，仍予收受，其收受贓物之犯行，洵堪認定。
二、核被告所為，係犯刑法第三百四十九條第一項收受贓物罪。又被告曾違反麻醉藥
    品管理條例案件，經台灣桃園地方法院於八十三年四月二十三日判處有期徒刑四
    月，於八十三年五月二十日確定，同年六月三十日易科罰金執行完畢，復再因違
    反麻醉藥品管理條例案件，經同一法院於八十四年三月三十日判處有期徒刑五月
    ，如易科罰金以三百元折算一日，嗣經撤回上訴確定，於八十五年二月七日易科
    罰金執行完畢，有本院被告全國前案紀錄表一份在卷可按，其五年內再本件有期
    徒刑以上之罪，為累犯，應加重其刑。原審認被告罪證明確，而予論罪科刑，固
    非無見。惟查：（一）、按犯罪之故意有兩種，一為直接故意，一為間接故意，
    凡行為人對於構成犯罪之事實，預見其發生而其發生並不違背其本意者，為間接
    故意，又若行為人對於構成犯罪之事實，雖預見其發生而確信其不發生者，為有
    認識過失（或疏虞過失）。而刑法第三百四十九條第一項之收受贓物罪，限於故
    意犯，過失犯則不與焉。經查，本件被告於收受右開贓車時，既有認識，仍予收
    受，當屬直接故意無疑。原判決於事實欄表明「被告於可預見該車為來路不明之
    贓車之情況下，仍予以收受」，似指被告為間接故意，惟原判決於理由欄中僅說
    明被告就其借用收受之上開車輛係來路不明之物，應有認識無疑，並未對被告為
    直接故意或間接故意有所說明，即有判決不載理由之處；（二）、原判決事實欄
    所載被告「委請友人邱郁民駕駛該車載其本人及兒子謝紹瑋予尚在襁褓中之女兒
    」，惟本件並無積極證據證明邱郁民知悉該車為贓物，而邱郁民是否知情，涉及
    被告所為是否為共犯或間接正犯之問題，原判決未於事實欄中敘明，於法亦有未
    合。被告上訴意旨空言否認犯罪，雖無理由，惟原判決亦有可議，自應由本院撤
    銷改判。爰審酌被告犯罪之動機、目的、手段、品行、生活狀況、智識程度、及
    右開贓車係裕隆牌一九八七年五月份出廠之一一七一ＣＣ之自小客車，價值約二
    萬九千元左右，有被害人之警訊筆錄在卷可參，犯罪所生損害不高暨被告犯罪後
    態度等一切情狀，量處如主文所示之刑並諭知易科罰金之折算標準示懲。
三、被告經合法傳喚，無正當之理由不到庭，爰不待其陳述，逕行判決。
據上論斷，應依刑事訴訟法第三百六十九條第一項前段、第三百六十四條、第三百七
十一條、第二百九十九條第一項前段、刑法第三百四十九條第一項、第四十七條、第
四十一條，罰金罰鍰提高標準條例第一條前段，判決如主文。
本案經檢察官劉靜婉到庭執行職務。
中    華    民    國    八十九    年        十二      月    二十六      日
                            台灣高等法院刑事第十五庭
                                審判長法  官  房  阿  生
        法  官  胡  泉  田
                                      法  官  鄧  振  球
右正本證明與原本無異。
不得上訴。
                                      書記官  洪  秋  帆
中    華    民    國    八十九    年        十二      月    二十八      日
附錄：本案論罪科刑法條全文
刑法第三百四十九條第一項
收受贓物者，處三年以下有期徒刑、拘役或五百元以下罰金。


司法院資訊處製作；財團法人民間司法改革基金會備份。
